【裁判字號】    90,訴,741
【裁判日期】    901009
【裁判案由】    偽造文書等
【裁判全文】
臺灣彰化地方法院刑事判決                            九十年度訴字第七四一號
    公  訴  人  臺灣彰化地方法院檢察署檢察官
    被      告  乙○○
右列被告因偽造文書等案件，經檢察官提起公訴 (九十年度偵緝字第二八號)，本院
判決如左：
    主  文
乙○○行使偽造之私文書，足以生損害於他人，處有期徒刑壹年。
    事  實
一、乙○○明知自己經濟能力有限，竟自民國八十七年六月二十五日起至八十八年十
    月二十五日止，連續在彰化巿崙平南路四四三號七樓之租屋處，以募集資金購置
    房屋為由，向丙○○、甲○○等人召集民間互助會共四會，計每會每月新台幣（
    下同）三萬元有三會，每會每月為二萬元有一會，其每月應繳之會款約達十一萬
    元之譜，而丙○○、甲○○分別以「阿娟」及「李小姐」名義，參加八十七年六
    月二十五日起、至八十九年二月二十五日止、每會每月三萬元之互助會一會及二
    會，採內標方式（即活會會員應扣除競標金額繳納會款），每月二十五日在乙○○之前開住處競標，後於八十九年一月間，乙○○因能力有限，無力繼續運作其
    互助會，其竟基於偽造文書及為自己不法所有之意圖，乘丙○○均未參與互助會
    開標之機，於八十九年一月二十五日（起訴書載為八十八年七月二十五日、八月
    二十五日），在彰化市○○○路四四三號七樓其前租屋處，冒用丙○○之名義，
    偽填「阿娟」及四千二百元之標單（起訴書載為分別以三千六百元、六千一百元
    之金額），冒標丙○○所參加之互助會，而向有前去競標、填載四千一百元之甲○○謊稱係丙○○得標，並向未到場競標之丙○○騙說有人以四千元得標，而分
    別向丙○○、甲○○收取二萬六千元及二萬五千八百元之該期會款得逞，致生損
    害於丙○○及甲○○之利益，乙○○冒標取得會款後，即留供自己周轉之用，並
    於八十九年二月間宣布停會，惟丙○○與乙○○已在不知情下，分別繳交四十七
    萬零一百元及四十六萬九千九百元之會款予乙○○。
二、案經丙○○、甲○○訴請臺灣彰化地方法院檢察署檢察官偵查起訴。
    理  由
一、訊據被告乙○○固不否認有於前揭時、地召集民間互助會及並以丙○○（即「阿
    娟」）之名義，標取其互助會一會之事實，惟其辯稱：我是向告訴人丙○○借會
    來標，有曾徵得丙○○的同意，並沒有冒標，我是被「安琪」倒了二、三會，還
    有被「素卿」倒會，我要打難關，所以借會款來週轉，我沒有詐欺之意云云。惟
    查：被告右揭犯罪事實，業據告訴人丙○○、甲○○指訴歷歷，並有上述互助會
    會單二份（告訴人各提一份）附卷可相佐證；被告亦不否認確有標取告訴人丙○○之互助會之事實，惟此已為告訴人丙○○堅決否認，且告訴人甲○○堅詞指稱
    ：伊於八十九十年一月二十五日有去參與競標，當時只有伊與被告在場，伊寫四
    千一百元，但被告說丙○○以四千二百元得標等語，而丙○○亦指說：被告向伊
    騙說有人以四千元得標等等，此經本院核對告訴人二人所記之互助會會單上所載
    ，倒數第二會分別為四千二百元及四千元，而前數會得標之金額則均相同，足見
    被告應係在當日冒標丙○○之互助會無誤；被告雖一再辯說係向丙○○借標會款
    ，然本院訊其借款之利息如何計算時，其陳稱係由其墊付該期會款之利息，核與
    其在偵查中供稱：利息是每月十萬元一千元之說詞，顯相出入，則既係借標，為
    何其前後所供之利息計算方法卻相出入，足見其所謂借款之說詞，無非係為己卸
    責之詞，要無可信。是被告犯行洵堪認定，應依法予以論科。
二、核被告乙○○所為，係犯刑法第三百三十九條第一項詐欺、第二百十六條、第二
    百二十條、第二百十條行使偽造準私文書罪嫌等罪。被告有偽造署押之行為，係
    偽造文書之階段行為，且偽造文書後復持以行使，其偽造之低度行為，應為行使
    之高度行為所吸收，均論以行使偽造文書罪而不另論處。被告所犯右揭二罪，具
    有方法、結果之牽連關係，應從一重之行使偽造私文書罪處斷。公訴人雖以被告
    陳稱其於八十八年七月二十五日及八月二十五日，先後二次以前述方式，詐取告
    訴人之偽造文書之自白，而認定被告有連續觸犯其揭犯行之事實，然此與告訴人
    一貫之指控顯相出入，而公訴人前之認定亦僅有被告自白為證，顯有未洽，應以
    告訴人指述之情節為正確，爰更正如上。另公訴人尚認被告於八十九年二月間宣
    布倒會時，尚有起訴書附表所示編號二、三、四各會，亦屬詐騙被害會員，而併
    論為連續詐欺罪等語固非無據，然查該等互助會均已正常運作多時，且並無證據
    足認被告亦有冒標會款等行為，自不能僅因被告事後倒會之事實，即率推認其此
    部分亦有詐欺之惡意，是公訴人此之起訴亦有未當，惟其認此與前述有罪部分有
    連續犯之裁判上一罪關係，爰不另為無罪之諭知。爰審酌被告犯罪之動機、目的
    、方法、手段、品行、所得利益，其行為除致告訴人受有財產上之損失外，更傷
    害告訴人對其信賴之情感，所生危害難謂輕微，及其犯後不知善與告訴人和解，
    賠償其賠失，犯後態度不佳等一切情狀，量處如主文所示之刑，以示懲儆。未扣
    案之標單二紙，已為被告丟棄而滅失，業據被告供認在卷，爰無從併予宣告沒收
    ，附此敘明。
據上論斷，應依刑事訴訟法第二百九十九條第一項前段、刑法第三百三十九條第一項
、第二百十六條、第二百二十條第一項、第二百十條、第五十五條、罰金罰鍰提高標
準條例第一條前段，判決如主文。
本案經檢察官黃淑媛到庭執行職務。
中      華      民      國      九十      年      十      月      九    日
                                臺灣彰化地方法院刑事第一庭
                                    法      官  葛永輝
右正本證明與原本無異。
如不服本判決，應於送達後十日內向本院提出上訴狀( 須附繕本 )。
                                    法院書記官  謝惠雯
中      華      民      國      九十      年      十      月      五    日


司法院資訊處製作；財團法人民間司法改革基金會備份。
